臺灣高等法院臺中分院刑事裁定
111年度毒抗字第18號
抗  告  人
即  被  告  張瑋玲


上列抗告人因違反毒品危害防制條例案件，不服臺灣苗栗地方法
院中華民國110年11月25日令送勒戒處所觀察、勒戒之裁定（110
年度毒聲字第679號），提起抗告，本院裁定如下：
    主  文
抗告駁回。
    理  由
一、抗告意旨略以：抗告人即被告甲○○（下稱抗告人）因與配偶
    目前一邊工作一邊撫養四名未成年子女，目前亦已懷孕6月
    ，生活勉強維持，抗告人於民國110年4月7日經警查獲吸毒
    ，是經朋友慫恿下一時好奇而第一次接觸毒品，抗告人之前
    並無任何毒品前科紀錄，現今已遠離損友，也認真工作生活
    ，請法院審酌抗告人深具悔意及沒有毒品前科，准許抗告人
    定期自行到醫院驗尿追蹤云云。
二、按犯毒品危害防制條例第10條之罪者，檢察官應聲請法院裁
    定，令被告入勒戒處所觀察、勒戒，其期間不得逾2月，毒
    品危害防制條例第20條第1項定有明文；又刑事訴訟法第253
     條之1第1項所定緩起訴處分，係由檢察官參酌刑法第57條
    所列事項及公共利益之維護，認以緩起訴為適當者，得為緩
    起訴處分，是以緩起訴處分為檢察官專有之權限。從而，除
    檢察官審酌個案情形，依同條例第24條第1項為附命完成戒
    癮治療之緩起訴處分，可排除適用觀察、勒戒之程序外，凡
    經檢察官聲請，法院僅得依照卷證資料判斷是否符合觀察、
    勒戒要件，裁定准否令入勒戒處所執行觀察、勒戒，無權斟
    酌以其他方式替代或得以其他原因免予執行之餘地，合先敘
    明。
三、經查：
  ㈠抗告人於110年4月7日14時許前某時，在苗栗縣○○市○○路00號
    「頭緣汽車旅館」301號房內，以置於玻璃球內燒烤而吸食
    其煙霧之方式，施用第二級毒品甲基安非他命1次。旋於同
    日14時許，經警取得其配偶余松諭之同意搜索上開地點及余
    松諭駕駛之車牌號碼000-0000號營業大貨曳引車，查扣安非
    他命殘渣袋1包，並經抗告人同意採集尿液送驗，結果呈安
    非他命、甲基安非他命陽性反應，業經抗告人於警詢自白在
    卷，並有採尿同意書、苗栗縣警察局竹南分局偵辦違反毒品
    危害防制條例案件尿液鑑驗代碼對照表、中山醫學大學附設
    醫院檢驗科藥物檢測中心尿液鑑驗報告影本（原始編號：11
    0B100）、嫌疑人尿液採驗作業管制紀錄影本、苗栗縣警察
    局竹南分局搜索扣押筆錄、扣押物品目錄表、違反毒品危害
    防制條例自首情形紀錄表、苗栗縣警察局查獲施用（持有）
    毒品案件經過情形紀錄表在卷可憑（毒偵922號卷第10至14
    、17至28頁），抗告人上開任意性之自白與事實相符，足堪
    採信，故抗告人上開施用甲基安非他命之犯行，洵堪認定。
  ㈡毒品危害防制條例所規定之觀察、勒戒規定，係針對受處分
    人將來之危險所為預防、矯正措施之保安處分，目的係為斷
    絕施用毒品者之身癮及心癮，核與刑罰執行之目的不同，並
    屬強制規定，除於毒品危害防制條例第21條第1項所稱犯同
    條例第10條之罪者，於犯罪未發覺前，自動向衛生福利部指
    定之醫療機構請求治療，醫療機構免將請求治療者送法院或
    檢察機關之情形外，只要違反同條例第10條之規定者，檢察
    官依同條例第20條規定向法院提出聲請裁定令入勒戒處所觀
    察、勒戒者，法院即應就檢察官聲請裁定觀察、勒戒之內容
    ，審酌有無理由而為准駁之裁定，並僅得依法裁定令入勒戒
    處所執行觀察、勒戒，以查其是否仍有施用毒品傾向，並據
    以幫助受處分人徹底戒毒之方法，尚無自由斟酌以其他方式
    替代或得以其他原因免予執行之權。聲請人即臺灣苗栗地方
    檢察署檢察官斟酌上情，向原審聲請裁定觀察、勒戒，此乃
    檢察官裁量權限，而原審依法裁定准予檢察官之聲請，於法
    並無不合。從而，抗告意旨請求法院以其他方式替代觀察、
    勒戒云云，依上開說明，尚難憑採。
四、綜上所述，原審裁定認抗告人施用甲基安非他命，而犯毒品
    危害防制條例第10條第2項之罪，事證明確；且抗告人前未
    有施用毒品而經法院裁定送觀察、勒戒之紀錄，有臺灣高等
    法院被告前案紀錄表附卷可稽，因認檢察官之聲請為正當，
    依毒品危害防制條例第20條第1項、觀察勒戒處分執行條例
    第3條第1項之規定，裁定令抗告人應入勒戒處所觀察、勒戒
    ，核其認事用法，均無不合。至於抗告人所述之懷孕狀況等
    情，乃屬執行事項，宜由檢察官於執行之際，給予適當之處
    置，與本件觀察、勒戒之審酌無關。抗告為無理由，應予駁
    回。
據上論斷，依刑事訴訟法第412條，裁定如主文。
中    華    民    國    111    年   1    月    7     日
            刑事第十庭  審判長法  官  陳  宏  卿 
                              法  官  林  美  玲
                              法  官  楊  文  廣
以上正本證明與原本無異。
不得再抗告。
                              書記官  呂  安  茹
　　　　　　　　　　　　　　　
中　　華　　民　　國　　111 　年　　1 　　月　　7 　　日